【裁判字號】    98,審重訴,242
【裁判日期】    980519
【裁判案由】    清償借款
【裁判全文】
臺灣臺北地方法院民事判決           98年度審重訴字第242號
原      告  華泰商業銀行股份有限公司
法定代理人  丙○○
訴訟代理人  乙○○
被      告  丁○○
            甲○○
上列當事人間清償借款事件，本院於民國98年5 月5 日言詞辯論
終結，判決如下：
    主      文
被告應連帶給付原告新台幣壹仟肆佰柒拾貳萬伍仟肆佰肆拾貳元
，及自民國九十七年十月二十八日起至清償日止，按年息百分之
三點五六五計算之利息，暨自民國九十七年十一月二十八日起，
逾期在六個月以內者，按上開利率百分之十，逾期超過六個月以
上者，按上開利率百分之二十計算之違約金。
被告應連帶給付原告新台幣壹仟佰貳拾捌萬柒仟伍佰肆拾壹元
，及自民國九十八年四月二十八日起至清償日止，按年息百分之
二點０三九計算之利息，暨自民國九十八年五月二十八日起，逾
期在六個月以內者，按上開利率百分之十，逾期超過六個月以上
者，按上開利率百分之二十計算之違約金。
訴訟費用新台幣貳拾陸萬零陸佰元由被告連帶負擔。
    事實及理由
壹、程序方面：
一、按當事人得以合意定第一審管轄法院。但以關於由一定法律
    關係而生之訴訟為限。前項合意，應以文書證之，民事訴訟
    法第24條定有明文。查本件兩造所簽訂之約定書第13條合意
    以原告總行所在地之法院為本院為第一審管轄法院，而原告
    總行位於臺北市○○○路○ 段246 號，屬本院管轄範圍，本
    院就本件訴訟自有管轄權，合先敘明。
二、本件被告丁○○未於言詞辯論期日到場，核無民事訴訟法第
    386 條所列各款情形，應依原告之聲請，由其一造辯論而為
    判決。
三、次按訴狀送達後，原告不得將原訴變更或追加他訴。但擴張
    或減縮應受判決事項之聲明者，不在此限，民事訴訟法第25
    5 條第1 項第3 款定有明文。本件原告關於訴之聲明第2 項
    部分，原起訴請求被告應連帶給付新台幣（下同）13,520,9
    11元自民國98年1 月28日起至清償日止，按年息2.129%計算
    利息，並自98年2 月28日起逾期在6 個月以內者，按上開利
    率10% ，超過6 個月以上者，按上開利率20% 計算之違約金
    ，嗣於98年4 月10日言詞辯論時變更為請求13,365,620元，
    及自98年3 月28日起至清償日止，按年息2.129%計算利息，
    並自98年4 月28日起至清償日止，逾期在6 個月以內者，按
    上開利率百分之10，超過6 個月以上者，按上開利率20% 計
    算之違約金，嗣於98年5 月5 日又具狀變更為請求被告應連
    帶給付原告13,287,541元，及自98年4 月28日起至清償日止
    ，按年息2.039%計算之利息，並自98年5 月28日起，逾期在
    6 個月以內者，加上開利率10% ，超過6 個月以上者，按上
    開利率20% 計算之違約金，有言詞辯論筆錄、聲請狀在卷可
    稽，核其行為係屬應受判決事項聲明之減縮，依前開規定應
    予准許。
貳、實體方面：
一、原告起訴主張略以：
  (一)被告丁○○於95年9 月27日邀同被告甲○○為連帶保證人，
    向原告借款1,480 萬元，並約定自貸放日起前12個月依本行
    定儲利率指數加碼年率0.094%按月計息，第13個月起至第24
    個月按本行定儲利率指數加碼年率0.294%按月計息，第25個
    月起按本行定儲利率指數加碼年率0.934%按月計息，約定期
    限自95年9 月27日起至110 年9 月27日起。依借據條款第5
    條規定，未按期繳付利息者，即喪失期限利益，契約視為到
    期，應立即全部償還，並自逾期之日起6 個月以內部分，按
    上開利率10% ，超過6 個月以上者按上開利率20% 計付違約
    金。
  (二)被告甲○○於95年9 月27日邀同被告丁○○為連帶保證人，
    向原告借款1,480 萬元，並約定自貸放日起前12個月依本行
    定儲利率指數加碼年率0.094%按月計息，第13個月起至第24
    個月按本行定儲利率指數加碼年率0.294%按月計息，第25個
    月起按本行定儲利率指數加碼年率0.934%按月計息，約定期
    限自95年9 月27日起至110 年9 月27日起。依借據條款第5
    條規定，未按期繳付利息者，即喪失期限利益，契約視為到
    期，應立即全部償還，並自逾期之日起6 個月以內部分，按
    上開利率10% ，超過6 個月以上者按上開利率20% 計付違約
    金。詎料被告丁○○及甲○○分別自97年10月28日及98年4
    月28日起未再向原告繳付本息，各自尚欠原告14,725,442元
    及13,287,541元，爰依消費借貸及連帶保證等法律關係請求
    被告連帶給付如主文第1 、2 項所示之本金、利息及違約金
    等語。並聲明：如主文第1 、2 項所示。
二、被告丁○○未於言詞辯論期日到場，亦未提出準備書狀作何
    聲明或陳述；被告甲○○則略以：就伊向原告借款即訴之聲
    明第二項之部分，伊都有依約按期償還本息，並未喪失期限
    利益，原告請求伊要一次全部清償，並且要求伊給付遲延利
    息及違約金，並無理由；至於共同被告丁○○向原告借款即
    訴之聲明第一項之部分，被告丁○○固未依約償還本息，然
    原告依約須事先通和或催告後，始得減少伊之授信額度或視
    為全部到期，然原告並未事先通和或催告伊，即率而主張伊
    之借款全部到期，並請求伊加付違約金，顯無理由；又原告
    請求利息按年息3.565%計算，並不合理，蓋被告丁○○係自
    97年10月28日起未繳付本息，依約原告得請求之利息應為年
    息3.04% ，且利率後來都有調降，原告請求利息按年息3.56
    5 % 計算，顯有未合云云，資為抗辯。並聲明：原告之訴駁
    回。
三、經查，本件原告主張被告丁○○於95年9 月27日邀同被告甲
    ○○為連帶保證人，向原告借款1,480 萬元，尚積欠原告14
    ,725,442 元 未清償，而被告甲○○於95年9 月27日邀同被
    告丁○○為連帶保證人，向原告借款1,480 萬元，尚積欠13
    ,287,541 元 未清償等情，業據原告提出借據、約定書、本
    金及利息明細資料列印等影本為證，其主張核與上開證物相
    符，並為被告甲○○所不爭執，而被告丁○○對於原告主張
    之事實，已於相當時期受合法之通知，其於言詞辯論期日不
    到場，亦未提出準備書狀爭執，堪信原告此部分主張為真實
    。
四、至被告甲○○雖以前詞置辯，然查：
  (一)系爭約定書第5 條第1 項第1 款載明：「立約人對貴行所負
    一切債務，如有左列情形之一時，無須由貴行事先通知或催
    告，貴行得隨時減少對立約人之授信額度或縮短借款期限，
    或視為全部到期：一、任何一宗債務不依約清償或攤還本金
    時。…」，第5 條第2 項第1 款則載明：「立約人對貴行所
    負一切債務，如有左列情形之一時，經由貴行事先通知或催
    告後，貴行得減少對立約人之授信額度或縮短借款期限，或
    視為全部到期：一、任何一宗債務不依約付息時。…」，而
    本件就訴之聲明第一項之借款部分，自97年10月28日起被告
    2 人即均未攤還本金及繳付利息，此為被告甲○○所不爭執
    ，自應適用系爭約定書第5 條第1 項第1 款之約定，即無須
    由原告事先通知或催告，一切債務即得視為全部到期，且縱
    使被告甲○○就訴之聲明第二項之借款部分均有依約攤還本
    息，揆諸前開約定，被告2 人對原告所負之「一切債務」既
    視為全部到期，被告等即已喪失期限利益，是原告請求被告
    2 人連帶清償訴之聲明第一、二項所示之全部借款，於法並
    無不合。
  (二)又兩造間就利息之約定，依借據第4 條係約定以原告定儲指
    數利率為指標利率，自95年9 月27日起至96年9 月27日止，
    按指標利率加碼年息0.094%計算浮動計息；自96年9 月27日
    起至97年9 月27日止，按指標利率加碼年息0.294%計算浮動
    計息；自97年9 月27日起即改按指標利率加碼年息0.934%計
    算浮動計息。而被告2 人就訴之聲明第一項之借款部分自97
    年1 0 月28日起未依約繳納本息，業如前述，則依系爭借據
    第3 條之約定，債務視為全部到期，被告2 人願連帶一次償
    還本息，利息自應依被告2 人未依約繳納本息時之指標利率
    加碼年息計算，而依當期原告之指標利率為年息2.631%，有
    利率查詢表在卷可按，是原告按年息3.565%計付利息（2.63
    1%＋0. 934% ＝3.565%），即無不合。
五、從而，原告依據消費借貸及連帶保證等法律關係，請求被告
    連帶給付如主文第1 、2 項所示之本金、利息及違約金，為
    有理由，應予准許。
六、訴訟費用負擔之依據：民事訴訟法第85條第2 項。
中    華    民    國    98    年    5     月    19    日
                  民事第六庭法  官  蔡和憲
以上正本係照原本作成。
如對本判決上訴，須於判決送達後20日內向本院提出上訴狀。
中    華    民    國    98    年    5     月    19    日
                            書記官  陳莉庭


司法院資訊處製作；財團法人民間司法改革基金會備份。
